臺灣板橋地方法院民事裁定　　　　　　100年度事聲字第343號
聲明異議人
即債 務 人　陳曉帆
相　對　人
即債 權 人　臺灣金聯資產管理股份有限公司
法定代理人　沈臨龍
上列當事人間清償債務強制執行事件，聲明異議人對於民國100
年10月14日本院民事執行處司法事務官所為99年度司執字第2353
5 號裁定聲明異議，本院裁定如下：
    主  文
異議駁回。
    理  由
一、按強制執行事件，由法官或司法事務官命書記官督同執達員
    辦理之。本法所規定由法官辦理之事項，除拘提、管收外，
    均得由司法事務官辦理之。強制執行法第3 條及法院組織法
    第17條之2 第1 項第2 款分別定有明文。又當事人或利害關
    係人，對於執行法院強制執行之命令，或對於執行法官、書
    記官、執達員實施強制執行之方法，強制執行時應遵守之程
    序，或其他侵害利益之情事，得於強制執行程序終結前，為
    聲請或聲明異議；前項聲請或聲明異議，由執行法院裁定之
    ，亦為強制執行法第12條第1 項、第2 項所明定。故司法事
    務官於強制執行程序中就當事人或利害關係人依第12條所為
    之聲請或聲明異議，自得立於執行法院之地位先為准駁之裁
    定（處分）。次按司法事務官處理事件所為之處分，與法院
    所為者有同一之效力。當事人對於司法事務官處理事件所為
    之終局處分，得於處分送達後10日之不變期間內，以書狀向
    司法事務官提出異議。司法事務官認前項異議有理由時，應
    另為適當之處分；認異議為無理由者，應送請法院裁定之。
    法院認第一項之異議為有理由時，應為適當之裁定；認異議
    為無理由者，應以裁定駁回之，此觀強制執行法第30條之1
    準用民事訴訟法第240 條之3 、第240 條之4 之規定即明。
    。查本件聲明異議人原係對於本院民事執行處司法事務官所
    為之除租處分聲明異議，經司法事務官就該聲明異議為裁定
    （即依強制執行法第12條第2 項規定所為之裁定，裁定結果
    為駁回其異議），聲明異議人對該裁定不服而提出異議，司
    法事務官認其異議無理由而送請本院為裁定，經核與上開條
    文規定及意旨相符，先予敘明。
二、本件聲明異議意旨略以：按於一般不動產強制執行案件，租
    約之存在，如致使無人應買，法院依職權多認為已影響抵押
    權人之權利，而將租約予以除去，於大多數的案件應無爭議
    。惟於本件情形，本件不動產佔地1500多坪，長期累計管理
    費用驚人，原租約是伴隨管理費減半之約定，且關係到應買
    人將來與管理委員會間之協和關係，對於將來承買人利遠多
    弊。而對於抵押權人債權之實現，不僅無不利之影響，與管
    理委員會間之租約如果存在，反而有利於系爭拍賣之進行，
    以及拍賣之價格。換言之，除去系爭租約反而減損本件不動
    產之價值，更不利於抵押權人權利之行使。另該社區區分所
    有權人多達518 戶，區分所有權人決議通過不易，如因法院
    拍賣執行，去除與管理委員會間車位之租約，恐致生不必要
    之訴訟紛爭，且顯不利於系爭不動產之價值，更無益於抵押
    權人。雖本院依法得裁決系爭租約之存在是否侵害抵押權人
    ，逕行除租，但於本件情形，租約之存在顯有利於系爭不動
    產價值，也利於抵押權人債權之實現。本件拍賣之執行，如
    能以較高之價格拍出系爭不動產，債務人樂觀其成，並無意
    無端阻饒，是懇請鈞院對於除租之裁定再予考量，或發函債
    權人詢問是否知悉管理委員會之約定，是否確實要除租，以
    免損及各方利益，謹此異議等語。
三、按不動產所有人設定抵押權後，於同一不動產上，得設定地
    上權或其他以使用收益為目的之物權，或成立租賃關係。但
    其抵押權不因此而受影響；前項情形，抵押權人實行抵押權
    受有影響者，法院得除去該權利或終止該租賃關係後拍賣之
    ，民法第866 條第1 項、第2 項定有明文。又不動產所有人
    設定抵押權後，於同一不動產上設定地上權或其他權利或出
    租於第三人，因而價值減少，致其抵押權所擔保之債權不能
    受滿足之清償者，執行法院得依聲請或依職權除去後拍賣之
    ，亦有司法院院字第1446號解釋意旨可供參照。是不動產所
    有人設定抵押權後，如與第三人訂立租賃契約而使抵押物之
    價金有所影響，致抵押權無法受清償者，法院即可為除去租
    賃權之處分或裁定，意即該租賃契約對於抵押權人不生效力
    ，抵押權人因屆期未受償，聲請拍賣抵押物時，執行法院即
    可依法以無租賃狀態逕予執行。至抵押權人聲請執行法院除
    去租賃權，法院所為准駁之處分或裁定，並無確定實體上法
    律關係存否之效力，實體上就法律關係有爭執之人，為求保
    護其權利，仍應另提起訴訟以資解決，亦有最高法院86年度
    台抗字第160 號判決意旨可供參照。
四、查本件拍賣標的（如附表所示）係於87年7 月、8 月間初始
    設定最高限額抵押權合計新臺幣（下同）600,000,000 元，
    嗣經移轉於相對人即執行債權人臺灣金聯資產管理股份有限
    公司享有乙節，有他項權利證明書、抵押權變更契約書、登
    記簿謄本等件在卷可稽，而該關於就執行標的中之部分停車
    位，與管理委員會及第三人間所成立之本件系爭租約，乃係
    於上開抵押權設定後始簽訂之事實，亦為聲明異議人所不爭
    執，自亦堪信為真。依此，系爭租約既係成立於本件抵押權
    設定之後，且本件拍賣標的（包括上開停車位在內）於100
    年5 月4 日，經執行法院委託臺灣金融資產服務股份有限公
    司以拍賣最低價額新臺幣（下同）633,000,000 元進行第1
    次拍賣程序，屆期因無人應買，執行法院遂依相對人即執行
    債權人臺灣金聯資產管理股份有限公司之聲請，將上開系爭
    租約之租賃權除去後，再以拍賣底價506,400,000 元，於10
    0 年9 月28日委託臺灣金融資產服務股份有限公司進行第2
    次拍賣程序，其結果仍無人應買，執行法院乃再以405,120,
    000 元之底價，於100 年10月19日委託臺灣金融資產服務股
    份有限公司進行第3 次拍賣程序。惟於期日前，因聲明異議
    人就上開除去租賃權之處分依法聲明異議，以致未能確定，
    而該第3 次拍賣期日並因而公告停止，現仍停拍中等情，亦
    經本院依職權調取本院99年度司執字第23535 號清償債務強
    制執行案件卷宗查明屬實，並有停拍資料附於本院卷內可稽
    。則綜前所述，本件執行標的之系爭不動產（含系爭租約出
    租之停車位在內）於100 年5 月4 經執行法院以底價633,00
    0,000 元為第1 次拍賣，無人應買，執行法院即依強制執行
    法第91條第2 項規定酌減數額（未逾20％）後，定期（100
    年9 月28日）為第2 次拍賣，該第2 次拍賣底價為506,400,
    000 元，亦無人應買，執行法院乃再依強制執行法第91條第
    2 項規定酌減數額（未逾20％）後，定期（100 年10月19日
    ）為第3 次拍賣，而該第3 次所定之拍賣底價為405,120,00
    0 元，顯然已遠低於系爭抵押權所擔保之債權本金474,965,
    936 元甚多，足徵上開租賃權之存在確實已影響及相對人即
    執行債權人臺灣金聯資產管理股份有限公司之抵押權所擔保
    債權之受償權利，已無疑義。是依前揭說明，執行法院即得
    逕予除去上開租賃關係，而以無租賃狀態執行。因此，堪認
    執行法院以執行命令除去上開租賃關係，於法難謂有何不當
    。至聲明異議人聲明異議意旨所述原租約係透過全體區分所
    有權人大會決議始訂立，除去租賃權後將嚴重影響應買人等
    人之權益云云。惟上開執行法院所為除去租賃權之處分，係
    依民法及強制執行法之規定，以保障具有物權效力之抵押權
    人權益，基於物權優先於債權之原則，且該租賃權既存在於
    抵押權設定之後，僅具有債權性質之契約關係，其法律效力
    自不及物權之保障。再者，依上開實務見解可知，執行法院
    所為之除租處分或裁定，僅係為保障抵押權人之權利行使，
    而於抵押權人聲請拍賣抵押物時，使執行法院於除租後逕以
    無租賃狀態執行而已，並不影響實體法上原出租人與承租人
    間之租賃關係。故聲明異議人倘認除租後將導致原承租人之
    權益受損，亦應循原租賃契約約款向債權契約之相對人主張
    權利或逕與執行債權人協商，而非於執行程序中抗拒執行及
    聲明異議。職是，聲明異議人仍執前詞而提出本件異議，要
    屬無據，自不可取。
五、綜上，本院民事執行處司法事務官裁定駁回聲明異議人對除
    租處分之異議，與本院所持理由雖有不同，但結論並無二致
    ，異議意旨仍執前詞，指摘原裁定不當，求為廢棄云云，為
    無理由，自應將其異議予以駁回。
六、爰依強制執行法第30條之1 、民事訴訟法第240 條之4 第3
    項後段，裁定如主文。
中    華    民    國   100    年    11    月    17    日
                  民事第一庭    法  官  黃若美
以上正本係照原本作成
如對本裁定抗告須於裁定送達後10日內向本院提出抗告狀，並應
繳納抗告費新台幣1,000 元整。
中    華    民    國   100    年    11    月    17    日
                                書記官  高偉庭